【裁判字號】    98,訴,1007
【裁判日期】    980521
【裁判案由】    毒品危害防制條例
【裁判全文】
臺灣板橋地方法院刑事判決              98年度訴字第1007號
公  訴  人  臺灣板橋地方法院檢察署檢察官
被      告  丙○○
                    號
指定辯護人  陳雅萍律師
上列被告因違反毒品危害防制條例案件，經檢察官提起公訴（98
年度偵字第4577號)，本院判決如下：
    主  文
丙○○轉讓第二級毒品，處有期徒刑捌月，扣案甲基安非他命貳
包（驗餘含袋重壹點肆捌柒捌公克），沒收銷燬之。
    事  實
一、丙○○明知甲基安非他命為毒品危害防制條例所列管之第二
    級毒品，不得轉讓，仍於民國98年2 月6 日晚間7 時許，在
    基隆市暖暖區某處，以新臺幣（下同）1700元之對價，向某
    真實姓名年籍不詳、綽號「阿其」之成年男子購得甲基安非
    他命2 包後，基於轉讓第二級毒品之犯意，於同日晚間10時
    30分許，以其所有之0000000000門號行動電話聯繫，邀同甲○○、乙○○至臺北縣三重市○○街某處，並在所駕駛之車
    牌號碼139-EV號營業小客車內，將甲基安非他命少許（重量
    不詳，約可供施用一次）置入吸食器內燒烤，再將之交付甲○○、乙○○施用，而為轉讓。嗣於翌日凌晨1 時30分許，
    在臺北縣中和市○○路與中正路交岔路口為警查獲，並扣得
    甲基安非他命2包、甲基麻黃18顆、去甲麻黃1包及行動
    電話4具。
二、案經臺北縣政府警察局土城分局報請臺灣板橋地方法院檢察
    署檢察官偵查起訴。
    理  由
壹、按被告以外之人於審判外之言詞或書面陳述，除法律有規定
    者外，不得作為證據，刑事訴訟法第159 條第1 項定有明文
    。而被告以外之人於偵查中向檢察官所為之陳述，除顯有不
    可信之情況者外，得為證據；被告以外之人於檢察事務官、
    司法警察官或司法警察調查中所為之陳述，與審判中不符時
    ，其先前之陳述具有較可信之特別情況，且為證明犯罪事實
    存否所必要者，得為證據，則為同法第159 條之1 第2 項、
    第159 條之2 所明定。證人甲○○、乙○○於偵查中具結向
    檢察官所為陳述，雖係被告丙○○以外之人於審判外之陳述
    ，然於本案並無顯不可信之情況，復經本院傳喚到庭進行交
    互詰問，保障被告之對質詰問權，自有證據能力。至證人甲○○於司法警察調查中所為陳述，與審判中所述未盡相符，
    茲以甲○○於98年2 月7 日凌晨1 時30分許為警查獲後，拒
    絕夜間詢問，延至同日上午10時23分許製作筆錄，得為相當
    之休憩，精神狀態無虞，並就與被告會面經過，詳為陳述，
    態度懇切，且其本人經移送臺灣板橋地方法院檢察署，於檢
    察官訊問時，亦未陳明曾受不法取供，並陳稱：「（問：警
    局筆錄是否實在？）實在。」等語（見臺灣板橋地方法院檢
    察署98年度偵字第4577號偵查卷宗第67頁），證人乙○○於
    本院審理時亦結證未見甲○○在警詢中有受傷之情（見本院
    98年5 月7 日審判筆錄），自無因受非法取供而為違反任意
    性陳述之虞，反觀其於本院交互詰問過程，就案發經過避重
    就輕，本院審酌上情，認證人甲○○於司法警察調查中所為
    陳述，具有較可信之特別情況，且形式上為證明犯罪事實存
    否所必要，應認有證據能力。
貳、認定犯罪事實之證據及理由
一、上揭事實，業據被告於檢察官訊問及本院審理時坦承不諱，
    核與證人甲○○、乙○○於檢察官訊問及本院審理時具結證
    述之情節相符，並有甲基安非他命2 包扣案可資佐證。而前
    述查扣之毒品經依氣相層析質譜儀法檢驗結果，確含甲基安
    非他命成分，亦有交通部民用航空局航空醫務中心98年2 月
    20日航藥鑑字第0980808 號毒品鑑定書1 件在卷足稽，俱徵
    被告前開不利於己之自白與事實相符。綜上，本案事證明確
    ，被告犯行堪予認定。
二、按甲基安非他命為安非他命之衍生物，前經行政院衛生署於
    69年12月8 日、75年7 月11日公告列入藥物藥商管理法第16
    條第1 款（即現行藥事法第22條第1 款）之禁藥管理，復於
    79年10月9 日以衛署藥字第904142號公告，列入麻醉藥品管
    理條例（即現行管制藥品管理條例）第2 條第4 款所定之化
    學合成類麻醉藥品管理，明定為管制藥品管理條例第3 條之
    管制藥品（即藥事法第11條之管制藥品）；前述禁藥管理雖
    未解禁，然依藥事法第1 條第1 項但書規定，其管理於管制
    藥品管理條例有規定者，優先適用該條例之規定。嗣為防制
    毒品危害，維護國民身心健康，毒品危害防制條例業於87年
    5 月20日修正公布，自同年月22日起施行，除影響神經物質
    與其製品外，並將藥事法、管制藥品管理條例之麻醉藥品中
    ，具有成癮性、濫用性及對社會危害性者，依其成癮性、濫
    用性及對社會危害性分為四級，其中甲基安非他命即經公告
    列管為第二級毒品。是於毒品危害防制條例公布施行後，關
    於甲基安非他命之製造、運輸、販賣、意圖販賣而持有、非
    法使人施用、引誘他人施用、轉讓、持有、施用，均應適用
    毒品危害防制條例之規定，始與法規範目的相符。至其立法
    目的在於確保主管機關對於藥物、藥商、藥局等藥事行政管
    理之藥事法，於毒品危害防制條例制定後縱經修正，於法務
    部會同行政院衛生署共組之審議委員會報由行政院公告調整
    毒品分級、品項前，其修正均不致變更甲基安非他命以第二
    級毒品列管之屬性，立法者顯無藉藥事法之修正，排除以毒
    品危害防制條例規範此項化學物品之轉讓、持有、施用等行
    為之目的。是核被告所為，係犯毒品危害防制條例第8 條第
    2 項轉讓第二級毒品罪。公訴人認被告所為係犯同條例第4
    條第2 項、第6 項販賣第二級毒品未遂罪；惟按販賣毒品罪
    之成立，以行為人主觀上有營利意圖為必要（最高法院67年
    台上字第2500號、69年台上字第1675號判例意旨參照），即
    須行為人以牟取利益為目的，賤買貴賣從中取利。經查：證
    人乙○○於檢察官訊問時具結證稱：「丙○○拿安非他命給
    我們試試看，試完後，丙○○問我們想拿多少。」、「（問
    ：你們兩人與丙○○有無談論到價碼、重量？）還沒，那時
    丙○○只是拿給我們試用，問我們要拿多少，之後警察就來
    了。」等語，證人甲○○亦結證稱：「他（即被告）曾經打
    電話跟我說東西不錯，叫我去試試看，我與乙○○是一起在
    丙○○的車上試用，所以有聽到丙○○對我們說『東西不錯
    ，很耐燒，要拿多少』的話。」、「（問：丙○○說上開話
    語時，有無告訴你們價錢？）沒有。」等語（以上均見臺灣
    板橋地方法院檢察署98年度偵字第4577號偵查卷宗第67頁）
    ，足見被告交付甲基安非他命予甲○○、乙○○，僅在使渠
    二人測試所購得之甲基安非他命品質，甲○○、乙○○是否
    購買，其價錢、數量能否達成意思合致，及被告是否從中牟
    利，均未可知。證人甲○○於警詢時雖證稱：「……這次他
    （即被告）有問我要不要向他購買第二級毒品安非他命。」
    、「我有向他說要跟他購買價格新臺幣2000元的安非他命毒
    品，但我身上只剩下新臺幣1000元，之後警方就到場了。」
    等語（見前揭偵查卷宗第16頁反面），證人乙○○於本院審
    理時亦證稱：「（問：被告……有無談到價錢？）我記得講
    說2000元，但是我朋友（即甲○○）身上沒有錢。」、「那
    是問甲○○，我有聽到甲○○跟被告在講價錢。」等語（見
    本院98年5 月7 日審判筆錄），然以被告與甲○○為舊識，
    此據證人甲○○於本院審理時結證無訛（見本院98年5 月7
    日審判筆錄），非無私誼，況被告亦未與之商議2000元可購
    得之毒品數量，及其資金不足之問題，猶難以被告曾向甲○○詢問購買甲基安非他命意願，逕指其主觀上有營利之意圖
    ，而以販賣第二級毒品之罪名相繩；公訴人認應論以毒品危
    害防制條例第4 條第2 項、第6 項販賣第二級毒品未遂罪，
    容有未洽，惟其基本社會事實要屬同一，是由本院變更起訴
    法條，以期適法。被告因轉讓甲基安非他命而持有第二級毒
    品之低度行為，為轉讓之高度行為所吸收，不另論罪。又被
    告轉讓甲基安非他命予甲○○、乙○○，其受讓人雖為複數
    ，然被告僅有一轉讓行為，侵害單一社會法益，應評價為單
    純一罪。爰審酌毒品危害防制條例列管之毒品，危害國人身
    心健康及社會秩序至鉅，而為國法所厲禁，並經政府、媒體
    、教育機構廣為宣導，被告猶漠視法令禁制，恣意轉讓甲基
    安非他命，欠缺守法觀念，應嚴予非難，兼衡被告之素行、
    智識程度，其犯罪之動機、目的、手段及轉讓毒品之數量，
    暨被告犯罪後之態度等一切情狀，量處如主文所示之刑，資
    為懲儆。
三、扣案甲基安非他命2 包（其包裝袋無法析離，除經取樣鑑驗
    用罄部分，失其違禁物之性質，毋庸宣告沒收外，驗餘含袋
    重1.4878公克），為查獲之毒品，不問屬於犯人與否，應依
    毒品危害防制條例第18條第1 項前段規定，沒收銷燬之。至
    扣案插有0000000000門號通話晶片卡之行動電話1 具，雖經
    被告持以聯繫甲○○使用，然與其轉讓第二級毒品之行為並
    無直接關聯性，於本案非屬供犯罪所用或因犯罪所得之物，
    其餘扣案行動電話3具及甲基麻黃18顆、去甲麻黃1包，
    則與本案犯罪事實無涉，爰不併予宣告沒收，附此敘明。
據上論斷，應依刑事訴訟法第299 條第1 項前段、第300 條，毒
品危害防制條例第8 條第2 項、第18條第1 項前段，判決如主文
。
本案經檢察官馬中人到庭執行職務。
中    華    民    國    98    年    5     月    21    日
                        臺灣板橋地方法院刑事第二十庭
                            審判長法  官  吳冠霆
                                  法  官  吳佳穎
                                  法  官  廖怡貞
以上正本證明與原本無異。
如不服本判決，應於判決送達後10日內，向本院提出上訴狀。
                                  書記官  林惠齡
中    華    民    國    98    年    6     月    2     日
附錄本案論罪科刑法條全文
毒品危害防制條例第8 條
轉讓第一級毒品者，處1 年以上7 年以下有期徒刑，得併科新臺
幣100 萬元以下罰金。
轉讓第二級毒品者，處6 月以上5 年以下有期徒刑，得併科新臺
幣70萬元以下罰金。
轉讓第三級毒品者，處3 年以下有期徒刑，得併科新臺幣30萬元
以下罰金。
轉讓第四級毒品者，處1 年以下有期徒刑，得併科新臺幣10萬元
以下罰金。
前四項之未遂犯罰之。
轉讓毒品達一定數量者，加重其刑至二分之一，其標準由行政院
定之。


司法院資訊處製作；財團法人民間司法改革基金會備份。
